【裁判字號】    99,家聲,11
【裁判日期】    990312
【裁判案由】    變賣遺產
【裁判全文】
臺灣臺東地方法院民事裁定              99年度家聲字第11號
聲  請  人  行政院國軍退除役官兵輔導委員會台東縣榮民服務
            處
法定代理人  乙○○
上列聲請人聲請變賣被繼承人甲○○遺產事件，本院裁定如下：
    主  文
聲請駁回。
聲請程序費用新臺幣壹仟元由聲請人負擔。
    理  由
一、聲請意旨略以：被繼承人甲○○（身分證統一編號：Ｚ00000
    0000號）於民國94年3月5日死亡，因其在臺灣並無合法繼承
    人，依臺灣地區與大陸地區人民關係條例第68條及退除役官
    兵死亡無人繼承遺產管理辦法第4條規定，聲請人為其法定
    遺產管理人，聲請人並經本院94年度家催字第43號聲請公示
    催告，茲因現有大陸地區繼承人向本院表明願繼承被繼承人
    遺產，並經本院備查在案，而被繼承人甲○○遺有座落臺東
    縣臺東市○○里○○鄰○○路○段107巷53號未登記之不動產乙
    棟，茲為移交遺產予大陸地區繼承人，爰依臺灣地區與大陸
    地區人民關係條例第67條第1項、第4項、退除役官兵死亡無
    人繼承遺產管理辦法第8條之1規定，聲請准予變賣等語。
二、按臺灣地區與大陸地區人民關係條例第67條第1 項規定，被
    繼承人在臺灣地區之遺產，由大陸地區人民依法繼承者，其
    所得財產總額，每人不得逾新臺幣二百萬元，超過部分，歸
    屬臺灣地區同為繼承之人，臺灣地區無同為繼承之人者，屬
    歸臺灣地區後順序之繼承人，臺灣地區無繼承人者，歸屬國
    庫。同條第4項規定：第1項遺產中，有以不動產為標的者，
    應將大陸地區繼承人之繼承權利折算為價額。同條例第68條
    第1項規定，退役軍人或退除役官兵死亡而無繼承人、繼承
    人之有無不明或繼承人因故不能管理遺產者，由主管機關管
    理其遺產。另依退除役官兵死亡無人繼承遺產管理辦法第8
    條之1第1項規定，遺產管理人為清償債權、交付遺贈物或移
    交遺產給大陸地區繼承人，有變賣遺產之必要者，應聲請法
    院許可後辦理。
三、經查，本件聲請人為被繼承人甲○○之遺產管理人，於公示
    催告期限屆滿，有大陸地區繼承人聲明繼承，經本院裁定准
    予備查在案等情，業據其提出本院94年度家催字第43號民事
    裁定、94年度聲繼字第58號准予備查函及被繼承人除戶謄本
    各1件為證，並經本院調閱上開卷宗查核無誤，堪信屬實。
    至聲請人主張座落於臺東縣臺東市○○里○○鄰○○路○段107
    巷53號未登記之不動產為被繼承人所有乙節，雖提出臺灣電
    力公司93年11月及94年2月電費收據為證，惟臺灣省自來水
    公司繳費證明、除戶戶籍謄本僅係被繼承人生前居住及設籍
    於該處所，不足資為上開房屋為被繼承人所有之證明。又本
    院函詢臺東縣稅務局關於上開房屋有無辦理稅籍登記、納稅
    人為何，據覆以：該屋尚無納稅義務人申報房屋稅籍有關資
    料等語，此有臺東縣稅務局99年3月4日東稅財字第09900061
    86號函附卷可考，另本院通知聲請人補提相關證明文件，聲
    請人亦僅行文表示：上開建物屬未辦保存登記之建物，故無
    建物所有權狀及稅籍資料，惟呂君生前即居住該屋，設籍該
    屋門牌，亡故後該屋由本處納入管理等語。綜上，依上開事
    證，尚無從認定上開房屋係被繼承人之遺產，是聲請人聲請
    變賣上開建物，並無所據，應予駁回。
四、依非訟事件法第157條，裁定如主文。
中    華    民    國    99    年     3    月    12    日
                    家事法庭  法  官  范乃中
以上正本係照原本作成。
如對本裁定抗告須於裁定送達後10日內向本院提出抗告狀，並應
繳納抗告費新臺幣1,000元。
                              書記官  洪月甚
中    華    民    國    99    年    3    月    12    日

司法院資訊處製作；財團法人民間司法改革基金會備份。
